臺灣高等法院交通事件裁定　　　　　　 96年度交抗字第503號
　　抗　告　人
　　即受處分人　甲○○
上列抗告人因違反道路交通管理處罰條例案件，不服台灣板橋地
方法院，中華民國96年5月28日所為裁定（96年度交聲字第149號
），提起抗告，本院裁定如下：
    主  文
抗告駁回。
    理  由
一、按道路交通管理處罰條例第40條、第63條之規定，業於94年
    12月28日修正公布，並自95年7月1日施行，本件抗告人違規
    時間為95年7月31日，行政機關最初裁處時間為96年1月24日
    ，均在上揭法律修正發布施行後，自無新舊法比較適用問題
    ，應逕行適用修正後之新法予以裁處，合先敘明。次按道路
    交通管理處罰條例所稱之車輛係指在道路上以原動機行駛之
    汽車 (包括機器腳踏車)或以人力、獸力行駛之車輛；汽車駕
    駛人，行車速度超過規定之最高時速，或低於規定之最低時
    速，除有道路交通管理處罰條例第43條第1項第2款情形外，
    處1,200元以上2,400元以下罰鍰；汽車駕駛人違反上開規定
    者，除依原條款處罰鍰外，並予記違規點數1點，道路交通
    管理處罰條例第3條第8款、第40條、第63條第1項第1款分別
    定有明文。
二、原處分意旨略以：抗告人即受處分人甲○○所有車牌號碼J5
    R－709號之重型機車，於民國（下同）95年7月31日下午1時
    27分許，以時速62公里之速度，行經臺北市○○○○道路（
    華江橋機車道）限速時速40公里之路段，超速22公里（滿20
    公里，未滿40公里），經臺北市政府警察局萬華分局交通分
    隊執勤警員以移動式雷達測速器照相採證，並掣單逕行舉發
    ，抗告人不服，提出申訴，經原處分機關函請舉發機關調查
    結果，仍認抗告人所有之該部重型機車有於前開路段超速行
    駛之違規行為，乃依道路交通管理處罰條例第40條第1項規
    定，裁處罰鍰（新臺幣）1,400元，並依同條例第63條第1項
    第1款規定記違規點數1點。
三、異議意旨略以：抗告人所有車牌號碼J5R－709號重型機車於
    95年間甚少行駛至臺北市，不知為何有前開違規情事，乃依
    法提出申訴，詎警方函覆稱「員警身著制服取締請依速限行
    駛」，惟抗告人並未遇到員警身著制服，或立有警示牌之情
    形，且抗告人收受舉發照片時，該照片上的警告標示似係合
    成，抗告人亦曾返回舉發現場觀看，確無舉發照片右上方顯
    示之警示牌。況於95年間，並不准以偷拍的方式取締，為此
    聲明異議云云。
四、原裁定以：
(一)抗告人所有車牌號碼J5R－709號重型機車，於95年7月31 日
    下午1時27分許，以時速62公里之速度，行經臺北市○○○
    ○道路（華江橋機車道）限速時速40公里之路段，超速22公
    里（滿20公里，未滿40公里），經臺北市政府警察局萬華分
    局交通分隊執勤警員以移動式雷達測速器照相採證，並掣單
    逕行舉發等情，有臺北市政府警察局萬華分局95年12月26日
    北市警萬分交字第09541988800號函1紙在卷可稽，原審法院
    為求翔實，依職權向臺北市政府警察局萬華分局調取本件舉
    發彩色照片，照片內遭舉發之車牌號碼為J5R－709號，機車
    顏為黑色，屬重型機車，與抗告人所有重型機車之車號及顏
    色相符，有該局以96年3月19日北市警萬分交字第096311576
    00號函覆檢附本件舉發彩色相片暨交通部公路總局臺北區監
    理所96年5 月3日北監營字第0966009305號函所附之J5 R－
    709號重型機車車籍資料在卷可參，足認抗告人所有上開機
    車於前揭時地確有上述違規事實無疑。
(二)按「送達，於應受送達人之住居所、事務所或營業所為之。
    但在行政機關辦公處所或他處會晤應受送達人時，得於會晤
    處所為之。」、「於應送達處所不獲會晤應受送達人時，得
    將文書付與有辨別事理能力之同居人、受僱人或應送達處所
    之接收郵件人員。」、「送達，不能依前二條規定為之者，
    得將文書寄存送達地之地方自治或警察機關，並作送達通知
    書兩份，一份黏貼於應受送達人住居所、事務所、營業所或
    其就業處所門首，另一份交由鄰居轉交或置於該送達處所信
    箱或其他適當位置，以為送達。」、「前項情形，由郵政機
    關為送達者，得將文書寄存於送達地之郵政機關。」，行政
    程序法第72條第1項、第73條第1項、第74條第1項、第2項分
    別規定明確。而依違反道路交通管理事件統一裁罰基準及處
    理細則第5條規定，處理違反道路交通管理事件，有關文書
    送達之程序，依行政程序法規定。經查：抗告人所有前開機
    車，因前開交通違規，經舉發機關於95年8月11日，以北市
    警交大字第A00000000號舉發通知單逕行舉發，該舉發通知
    單經原舉發機關以掛號郵寄至抗告人戶籍地址「臺北縣樹林
    市○○路100號5樓」，因招領逾期退回原舉發機關，原舉發
    機關再次以郵寄方式向抗告人上址住所寄送舉發通知單，惟
    仍未獲會晤受送達人亦無受領文書之同居人、受僱人或應送
    達處所之接收郵件人員，遂依上開行政程序法關於寄存送達
    之規定，於95年9月15日將該舉發通知單寄存於樹林育英街
    郵局，並作送達通知書二份，一份粘貼於應受送達人上址住
    所門首，另一份置於該受送達處所信箱或適當位置，以為送
    達；嗣抗告人未於寄存送達生效後15日內繳納罰鍰及提出申
    訴，遲至95年10月26日始提出申訴，原處分機關乃於96 年1
    月24日以北監營裁字第裁40-A00000000號違反道路交通管理
    事件裁決書，依道路交通管理處罰條例第40條規定裁處抗告
    人罰鍰1,400元，並依同法第63條第1項規定記違規點數1點
    等情，有臺北市政府警察局交通警察大隊95年11月23日北市
    警交大執字第09 535785000號函及該函所附大宗掛號函件存
    根、陳述書等在卷可憑，是以抗告人雖未實際接獲舉發通知
    單，惟原舉發機關既係依上開法定程序送達，自已發生合法
    送達之效力，不因抗告人實際上有無收受而有所異。次按道
    路交通管理處罰條例所定罰鍰之處罰，行為人接獲違反道路
    交通管理事件通知單後，於15日內得不經裁決，逕依同條例
    第92條第3項之罰鍰基準規定，向指定之處所繳納結案；不
    服舉發事實者，應於15日內，向處罰機關陳述意見；其不依
    通知所定期限前往指定處所聽候裁決，且未依規定期限繳納
    罰鍰結案或向處罰機關陳述意見者，處罰機關得逕行裁決之
    ，道路交通管理處罰條例第9條第1項有明文規定。查本件抗
    告人於95年9月15日合法送達生效後15日內仍未繳納罰鍰結
    案或陳述其不服舉發事實之意見，原處分機關依道路交通管
    理處罰條例第40條及同條例第9條第1項之規定，逕依違反道
    路交通管理事件統一裁罰標準裁處抗告人罰鍰1,400元，自
    屬有據。
(三)抗告人固另辯稱：伊並非前開時地之違規駕駛人，但查抗告
    人所有上開機車於上開時、地超速行駛，經以科學儀器之測
    速照相器取得證據資料，舉發機關依法舉發，業如前述，雖
    抗告人否認有上開騎乘機車違規之行為，惟其於本件應到案
    日期前，並未向處罰機關表明違規駕駛人為何人，自屬可歸
    責於汽車所有人即抗告人，原處分機關因依道路交通管理處
    罰條例第85條第1項規定，處罰該汽車所有人即抗告人，亦
    非無據。原審以原處分機關依道路交通管理處罰條例第40條
    、第63條第1項第1款及同條例第9條第1項之規定，逕依違反
    道路交通管理事件統一裁罰標準裁處抗告人即受處分人罰鍰
    1,40 0元，並記違規點數一點，尚屬適法，因認抗告人之聲
    明異議為無理由，予以駁回。經核尚無違誤。
五、抗告意旨略以：抗告人所有車牌號碼J5R－709號重型機車於
    95年間甚少行駛至臺北市，且照片所示之駕駛，並非抗告人
    本人，自不得處罰抗告人本人，而在95年間係不准以偷拍的
    方式取締，舉發員警以偷拍方式取締，自屬違法，為此提起
    抗告云云。
六、經查：抗告人所有車牌號碼J5R－709號重型機車於95年7月
    31日下午1時27分許，以時速62公里之速度，行經臺北市○
    ○○○道路（華江橋機車道）限速時速40公里之路段，超速
    22公里（滿20公里，未滿40公里），且於本件應到案日期前
    ，並未向處罰機關表明違規駕駛人為何人，即應受罰，已如
    前述，抗告人辯稱：伊所有上開機車未行經上開限速路段云
    云，無非空言，不足採信，且該機車駕駛雖非抗告人本人，
    亦非不得處罰，抗告人執此爭辯，亦無足取。又本件係台北
    市警察局萬華分局因本件限速路段交通事故頻傳，為防制因
    超速而發生之交通事故，指派交通分隊規劃於該路段執行防
    制勤務，且員警身著制服於取締超速違規時，在其前方亦有
    放置警示牌，警告「常有測速照相、請依速限行駛」等語，
    有該局95年12月26日北市警萬分交字第09541988800號函在
    卷為憑，足認本件員警並非以不當方式取締，抗告人認本件
    係員警偷拍取締，委無足採。抗告人抗告意旨，仍執陳詞，
    指摘原裁定不當，為無理由，應予駁回。
據上論斷，應依道路交通案件處理辦法第26條，道路交通管理處
罰條例第89條，刑事訴訟法第412條，裁定如主文。
中　　華　　民　　國　　96　　年　　7　　月　　26 　　日
                  刑事第十七庭 審判長法　官   趙功恆
　　　　　　　　　　　　　　　     　法  官   陳憲裕
　　　　　　　　　　　　　　　     　法  官   高明哲
以上正本證明與原本無異。
不得再抗告。
                                     書記官   梁淑時
中　　華　　民　　國　　96　　年　　7 　　月　　26　　日
